臺灣新北地方法院行政訴訟判決　　　　　110年度交字第569號
原　　　告　徐傳明　
被　　　告　新北市政府交通事件裁決處

代　表　人　李忠台（處長）住同上
訴訟代理人　黃慧婷律師
上列當事人間因交通裁決事件，原告不服被告中華民國110年8月
4日新北裁催字第48-ZFA258056號裁決，提起行政訴訟，本院判
決如下：
    主  文
一、原告之訴駁回。
二、訴訟費用新台幣300元由原告負擔。
    事實及理由
壹、程序方面：原告不服被告所為道路交通管理處罰條例第 8條
    的裁決而提起撤銷訴訟，依行政訴訟法第237條之1，應適用
    交通裁決事件訴訟程序。而本件依卷內兩造所提書狀事證及
    舉發裁決明確，且就被告已提出之採證光碟（被告並以證物
    送達原告表示意見），由法院就該光碟（準文書證據）擷取
    光碟之錄影畫面為照片（文書證據），乃為該採證光碟內容
    原物之客觀展現，並無法院為主觀體會後為勘驗內容之描述
    記載，並非為勘驗之調查新證據，且該光碟（內容）被告既
    已送達原告表示意見，已為程序保障，另為避免當事人開庭
    之勞費及訴訟經濟，依該卷證資料已經明確，依同法第237
    條之7規定之裁量，於是不經言詞辯論，直接裁判。
貳、實體方面：
一、爭訟概要：緣原告徐傳明駕駛其所有之車牌號碼 0000-00號
    自用小客車（下稱系爭汽車），於民國（下同）110年3月27
    日7時34分許，行經國道3號南向43.1公里處時，因有「行駛
    高速公路未依規定變換車道」之違規行為，經民眾於110年3
    月27日檢具違規採證影片向內政部警政署國道公路警察局第
    六公路警察大隊（下稱舉發機關）提出檢舉，經舉發機關執
    勤員警檢視違規採證影片後認定違規屬實，遂於110年5月4
    日填製國道警交字第ZFA258056號舉發違反道路交通管理事
    件通知單（下稱舉發通知單）予以舉發，記載應到案日期為
    110年6月18日前，並移送被告處理。原告嗣於110年6月16日
    向被告提出申訴不服舉發，案經被告函請舉發機關查明原告
    陳述情節及違規當時情形後，仍認違規事實明確，乃依道路
    交通管理處罰條例第33條第 1項第4款及第63條第1項（即第
    63條第1項第1款）等規定，以110年8月4日新北裁催字第48-
    ZFA258056號違反道路交通管理事件裁決書（下稱原處分）
    裁處原告罰鍰新臺幣（下同）3,000元整，並記違規點數1點
    。原告不服原處分，於是提起本件行政撤銷交通裁決訴訟。
二、原告起訴主張及聲明：
(一)原告主張要旨：
  1.原處分以原告於110年3月27日7時34分，行駛高速公路未依
    規定變換車道（未依規定使用方向燈）裁罰新臺幣3,000元
    之罰鍰。惟原告前往國道公路警察局第六公路警察大隊樹林
    分隊，調閱民眾檢舉之違規影片，原告先出示「舉發違反道
    路交通管理事件通知單」，警員在未看影片之前告知罰單違
    規事由是「變換車道未使用方向燈」。接著觀看民眾檢舉的
    影片時，警員發現原告在變換車道前已開啟方向燈告知後方
    來車，此時警員立即改口說：你雖然有在變換車道前開啟方
    向燈，但變換車道後還有一顆輪子（右後方輪子）在車道分
    隔線外方向燈就已熄滅，所以是因為「變換車道未依規定使
    用方向燈」才開立罰單且無法撤銷，若不服可向新北市交通
    裁決處申訴。
  2.警員所說的原告右後輪還在車道分隔線外方向燈就熄滅是「
    變換車道未依規定使用方向燈」，試問：1.原告看得見右後
    輪嗎？2.變換車道後若方向盤不回正，那不就撞中央分隔島
    了。3.原告是一名安全駕駿，遵守交通法規在變換車道前已
    依規定開啟方向燈，告知後方來車，直到方向盤回正時方向
    燈才自動熄滅，警員硬是要以原告的右後輪還在車道分隔線
    外，方向燈就熄滅，所以該罰，請問這樣的罰單合理、合法
    嗎？
  3.且原告在變換車道前已依規定開啟方向燈，直到方向盤回正
    時，方向燈才自動熄滅，此點乃現代車輛原廠設計，表示車
    輛已完成車道變換。詎原處分吹毛求疵，刻意忽略原告已善
    盡駕駛變換車道打燈之義務，原處分與道交條例懲罰目的相
    悖。又以 1個車輪尚未完全進入車道為由裁罰原告，原處分
    不僅有行政裁量不當與濫用，更違反比例原則。綜上，敬請
    貴院調閱檢舉人提供之影像，以證原告陳述為實，並撤銷違
    法之原處分，以維人民權益。
(二)聲明：撤銷原處分。
三、被告答辯及聲明：
(一)答辯要旨：
  1.按處罰條例及道路交通安全規則之規定，可知車輛變換車道
    時使用方向燈之方式應全程使用至完成變換車道為止，否則
    仍屬於變換車道未依規定使用燈光之違規，本件原告於系爭
    地點變換車道之初確實有使用方向燈，惟其車身尚未完全進
    入其左方車道前，方向燈即已停止閃爍（採證光碟之「RV-0
    0000000000000-zMFCy.MP4」00:00:04-00:00:11），核其行
    為即屬於未全程使用方向燈，此參臺灣新北地方法院行政訴
    訟庭110年度交字第217號判決、110年度交字第401號判決之
    意旨亦已相當明確，違規事實明確，被告據以裁處，應無違
    誤。
  2.再者，原告既為合法考領汽車駕駛執照之人，有汽車車籍查
    詢資料及駕駛人基本資料為憑，其對上述規定應知之甚詳，
    並應確實遵守。是原告前揭所述，無非單方所執之詞，委無
    足取。綜上所述，被告依法裁處，應無違誤，原告之訴為無
    理由。
(二)聲明：原告之訴駁回。
四、爭點：被告認原告駕駛系爭汽車，於110年3月27日7時34分
    許，行經國道3號南向43.1公里處時，有「行駛高速公路未
    依規定變換車道」之違規行為，以原處分裁罰原告，是否合
    法有據？原告主張：其變換車道前即已打方向燈，直到方向
    盤回正時其方向燈才自動熄滅，此時僅有右後車輪還在車道
    線外，被告以一個車輪尚未進入車道為由加以處罰，有違反
    比例原則等情，可否採為撤銷原處分之理由？
五、本院之判斷：
(一)前提事實：原告駕駛其所有之系爭汽車，於110年 3月27日7
    時34分許，行經國道 3號南向43.1公里處時，因有「行駛高
    速公路未依規定變換車道」之違規行為，經民眾於110年3月
    27日（符合道路交通管理處罰條例第7之1條所規定七日內之
    檢舉期限）檢具違規採證影片向舉發機關提出檢舉，經舉發
    機關執勤員警檢視違規採證影片後認定違規屬實，遂於110
    年5月4日（符合行為時之道路交通管理處罰條例第90條所規
    定2個月內之舉發期限）製單舉發，並記載應到案日期為110
    年6月18日前，原告雖於到案期限前之110年 6月16日向被告
    提出申訴不服舉發，惟案經被告函請舉發機關查明原告陳述
    情節及違規當時情形後，仍認違規事實明確，乃依道路交通
    管理處罰條例第33條第 1項第4款及第63條第1項（即第63條
    第1項第1款）等規定，以原處分裁處原告罰鍰 3,000元整，
    並記違規點數 1點等情，此有檢舉違規案件明細、本案舉發
    通知單、原告110年6月16日之交通違規陳述書、內政部警政
    署國道公路警察局第六公路警察大隊110年6月28日國道警六
    交字第1106702804號函、原處分書、內政部警政署國道公路
    警察局第六公路警察大隊110年8月30日國道警六交字第1106
    703548號函、舉發員警職務報告、道路交通現場示意圖、汽
    車車籍查詢、駕駛人基本資料及採證光碟附卷可稽（見本院
    卷第75頁至第79頁、第81頁、第85頁、第89頁至第91頁、第
    93頁、第97頁至第99頁、第101頁、第103頁、第105頁、第
    107頁及第109頁），核可認定為真實。
(二)被告認原告駕駛系爭汽車，於110年 3月27日7時34分許，行
    經國道 3號南向43.1公里處時，有「行駛高速公路未依規定
    變換車道」之違規行為，以原處分裁罰原告，核屬合法有據
    。原告主張以其變換車道前即已打方向燈，直到方向盤回正
    時其方向燈才自動熄滅，此時僅有右後車輪還在車道線外，
    被告以一個車輪尚未進入車道為由加以處罰，更有違反比例
    原則等情為由，訴請撤銷原處分，乃屬無理難採。
  1.應適用之法令：
 (1)按汽車行駛於高速公路、快速公路或設站管制之道路，不遵
    使用限制、禁止、行車管制及管理事項之管制規則，而有未
    依規定變換車道之行為者，處汽車駕駛人3,000元以上6,00
    0元以下罰鍰，道路交通管理處罰條例第33條第1項第4款定
    有明文。次按汽車在行駛途中，變換車道或超越前車時，應
    依標誌、標線、號誌指示，並不得有下列情形：一、驟然或
    任意變換車道。二、未依規定使用方向燈。三、未保持安全
    距離及間隔。四、駛離主線車道未依序排隊，插入正在連貫
    駛出主線之汽車中間，高速公路及快速公路交通管制規則第
    11條另有明文。復按汽車駕駛人，應依下列規定使用方向燈
    ：二、左（右）轉彎時，應先顯示車輛前後之左（右）邊方
    向燈光；變換車道時，應先顯示欲變換車道方向之燈光，並
    應顯示至完成轉彎或變換車道之行為，道路交通安全規則第
    109條第2項第2款亦有明定。再按汽車駕駛人有第33條第1項
    者，除依原條款處罰鍰外，並記違規點數1點，道路交通管
    理處罰條例第63條第1項第1款復有明定。
 (2)另按違反道路交通管理事件統一裁罰基準及處理細則第 1條
    規定：「本細則依道路交通管理處罰條例第92條第 4項規定
    訂定之」、第 2條第1項、第2項規定：「處理違反道路交通
    管理事件之程式及統一裁罰基準依本細則之規定辦理。前項
    統一裁罰基準，如附件違反道路交通管理事件統一裁罰基準
    表。」，核上開統一裁罰基準及處理細則之規定，就其立法
    目的及功能，乃為防止處罰機關枉縱或偏頗，依道路交通管
    理處罰條例第92條第 4項所授權交通部會同內政部訂定「違
    反道路交通管理事件統一裁罰基準及處理細則」及其附件「
    違反道路交通管理事件統一裁罰基準表」，用以維持裁罰之
    統一性與全國因違反道路交通管理事件受處罰民眾之公平，
    不因裁決人員不同，而生偏頗，寓有避免各監理機關於相同
    事件恣意為不同裁罰之功能，並非法所不許，於憲法上保障
    人民財產權之意旨並無牴觸（此並有司法院大法官會議釋字
    第511號解釋意旨理由足資參照），並無違反法律保留原則
    。再依本件違規行為時點之違反道路交通管理事件統一裁罰
    基準表記載，小型車行駛高、快速公路未依規定變換車道，
    於期限內繳納或到案聽候裁決者，應處罰鍰 3,000元。核此
    規定，既係基於母法之授權而為訂定，且就違反道路交通管
    理事件統一裁罰基準及處理細則附件所示統一裁罰基準表中
    有關道路交通管理處罰條例第33條第1項第4款之裁罰基準內
    容（基準表就不同違規車種，其可能衍生危害交通安全之輕
    重不同，而區分有小型車、大型車、載運危險物品車輛，並
    就其是否逾越於期限內繳納或到案聽候裁決之期限不同，分
    別裁以不同之罰鍰標準，其衍生交通秩序危害，既不相同，
    分別處以不同之罰鍰，符合相同事件相同處理，不同事件不
    同處理之平等原則。），並未牴觸母法，是被告自得依此基
    準而為裁罰。
  2.查，本件舉發員警擔服處理民眾檢舉案件勤務時，處理交通
    組指派民眾所檢舉之 RV-00000000000000民眾檢舉案件，經
    檢視所提供之錄影資料，影像中該被檢舉車輛0000-00 號自
    小客車於110 年3 月27日7 時34分許，行駛於國道3 號南向
    43.1公里中內車道，由中內車道變換車道至內側車道，變換
    車道時未依規定使用方向燈，違規事實明確，依法製單舉發
    等情，業據舉發員警職務報告所載綦詳（見本院卷第101 頁
    ），核與本院卷第89頁至第91頁所附之內政部警政署國道公
    路警察局第六公路警察大隊110 年6 月28日國道警六交字第
    1106702804號函文說明四、( 二) 所載：「次查旨揭車輛行
    駛前述路段係由主線車道之中內車道變換車道至主線車道之
    內側車道，依車道線（標線）仍屬不同車道，其變換（跨越
    ）車道時，仍應依規定使用方向燈告知前後車輛，另經重複
    檢視本案檢舉人所提供之行車影像紀錄資料，旨揭車輛於變
    換車道前有使用方向燈（閃光燈），於車輛變換車道尚未完
    成，該車方向燈（閃光燈）即熄滅，顯有違反上述規定，該
    車方向燈（閃光燈）即熄滅，顯有違反上述規定，核本案違
    規屬實，……」等語大致相符，復觀諸本院卷第111 頁至第
    127 頁所附之採證照片所示，可知於照片顯示時間
    2021/03/27 07:34: 30至07:34:31時，見檢舉人車輛行駛在
    內側車道，而在該檢舉人人車輛之右前方處，另有見原告所
    駕駛之系爭汽車（即照片內以藍色圓圈所標示之車輛）行駛
    在隔壁之中內車道，此時前述之系爭汽車並有打左轉方向燈
    預備切入檢舉人車輛所行駛之內側車道等情；嗣於照片顯示
    時間2021/03/27 07: 34:32至07:34:34時，見本件系爭汽車
    開始往左變換車道由中內車道行駛至內側車道，此時該系爭
    汽車仍繼續打左轉方向燈等情；再於照片顯示時間
    2021/03/27 07:34:35 至07:34 :36 時，見該系爭汽車之右
    側約近一半車身之寬度，仍尚在中內側車道中，然此時系爭
    汽車之左轉方向燈已經熄滅，卻然其繼續往左行駛跨越白色
    車道線至其左側之內側車道等情；另於照片顯示時間
    2021/03/27 07:34:38 時，見本件系爭汽車已完成駛入內側
    車道，即檢舉人車輛所行駛之同一車道前方處等情，以上各
    情核與上揭內政部警政署國道公路警察局第六公路警察大隊
    110 年6 月28日國道警六交字第1106702804號函文所述相符
    。準此足認，原告駕駛系爭汽車，於110 年3 月27日7 時34
    分許，行經國道3 號南向43.1公里處時，確有「行駛高速公
    路未依規定變換車道」之違規行為甚明，被告據以原處分裁
    罰原告，核屬合法有據。
  3.至於原告雖主張：其變換車道前即已打方向燈，直到方向盤
    回正時其方向燈才自動熄滅，此時僅有右後車輪還在車道線
    外，被告以一個車輪尚未進入車道為由加以處罰，有違反比
    例原則等情。惟此，再細觀附上開採證光碟錄影畫面所擷取
    之採證照片（見本院卷第121頁及第123頁）之顯示內容，清
    楚可見原告駕駛之系爭汽車於照片時間 2021/03/27 07:34:
    35至07:34:36時，其右側約近一半車身之寬度，仍尚在中內
    側車道中，然此時該車之左轉方向燈已經熄滅，即與原告所
    主張其車輛只有一個車輪尚未進入內側車道等情有所不符。
    況且，退而言之，縱使舉發當時該系爭汽車僅有一個車輪尚
    未進入內側車道，然參酌前開道路交通安全規則第109條第2
    項第 2款規定，亦可知當汽車駕駛人於變換車道時使用方向
    燈，應顯示至完成變換車道時為止，則原告上開主張，於法
    亦屬無據。另原告再主張其當時因方向盤回正，致方向燈即
    自動關閉。惟即使舉發當時如原告所稱，因其方向盤回正時
    ，該方向燈即自動關閉等言屬實，但原告仍可在方向燈自動
    關閉後再次繼續打左轉方向燈，然其卻捨此未為，主觀上縱
    無故意，亦有過失之可歸責事由至明。是認原告上開主張，
    均難採為撤銷原處分之理由。
(三)本件判決基礎及所揭事證已臻明確，兩造其餘攻擊防禦方法
    經本院審核後，已與本案爭點無涉，並對於本件判決結果不
    生影響，爰無庸一一再加論述，爰併敘明。
(四)本件第一審裁判費新臺幣300元，應由敗訴之原告負擔，所
    以確定如主文第2項所示。
六、結論：原處分並無違誤，原告訴請撤銷為無理由，應予駁回
    。
中    華    民    國   110    年    11    月    8     日
                  行政訴訟庭  法  官  楊志勇
上為正本係照原本作成。
如不服本判決，應於判決送達後20日內，向本院提出上訴狀，上
訴狀並應記載上訴理由，表明關於原判決所違背之法令及其具體
內容或依訴訟資料可認為原判決有違背法令之具體事實，並繳納
上訴費新臺幣750元。 其未表明上訴理由者，應於提出上訴後20
日內向本院補提理由書（上訴狀及上訴理由書均須按他造人數附
繕本），如逾期未提出上訴理由書者，本院毋庸再命補正，由本
院逕以裁定駁回上訴。
                              書記官  林楷勳
中    華    民    國   110    年    11    月    8     日